【裁判字號】    98,易,2024
【裁判日期】    981023
【裁判案由】    毒品危害防制條例
【裁判全文】
臺灣板橋地方法院刑事判決              98年度易字第2024號
公  訴  人  臺灣板橋地方法院檢察署檢察官
被      告  甲○○
上列被告因違反毒品危害防制條例案件，經檢察官提起公訴（九
十八年度毒偵字第四二九九號），本院判決如下︰
    主  文
本件管轄錯誤，移送於臺灣基隆地方法院。
    理  由
一、公訴意旨略以：被告甲○○前因違反麻醉藥品管理條例案件
    ，施用甲基安非他命部分，經臺灣士林地方法院以八十六年
    度訴字第三五六號判決處有期徒刑七月確定；販賣甲基安非
    他命部分，經臺灣高等法院以八十六年度上訴字第四九三三
    號判決處有期徒刑五年六月，嗣經提起上訴，經最高法院以
    八十七年度台上字第一五０四號駁回上訴確定，上開二罪定
    應執行有期徒刑五年十月確定，於民國八十九年五月十日假
    釋出監，假釋期間因違反保護管束情節重大，經撤銷假釋，
    於九十二年四月二十八日入監執行殘刑，於九十四年九月十
    一日執行完畢。復因施用毒品案件，經觀察、勒戒後，因認
    有繼續施用毒品傾向，經臺灣基隆地方法院以九十一年度毒
    聲字第八四０號裁定令入戒治處所施以強制戒治，於九十二
    年四月十七日裁定停止戒治，所餘戒治期間付保護管束，於
    九十二年九月十日保護管束期滿，由臺灣基隆地方法院檢察
    署檢察官以九十二年度戒毒偵字第六五號為不起訴處分確定
    。再因施用毒品及轉讓毒品案件，分別經本院及臺灣士林地
    方法院，以九十七年度訴字第一三四０號、九十七年度訴字
    第五一三二號及九十七年度訴字第六七四號、九十七年度審
    訴字第二０三號判處應執行有期徒刑一年、八月及一年三月
    、一年六月（尚未確定）。詎仍不知悔改，猶基於施用毒品
    之犯意，於九十八年六月十一日為警採尿前回溯九十六小時
    內某時，在不詳處所，施用第二級毒品甲基安非他命。嗣於
    九十八年六月十一日晚間九時四十五分許，為警在臺北縣板
    橋市○○路四十巷二十六號前查獲，嗣經警依法對其採集尿
    液送驗後，始查悉上情。因認被告涉犯毒品危害防制條例第
    十條第二項之施用第二級毒品罪嫌等語。
二、按案件由犯罪地或被告之住所、居所或所在地之法院管轄，
    刑事訴訟法第五條第一項定有明文。此即所謂土地管轄之規
    定，屬於上開法律規定之各地方法院均有刑事管轄之權限。
    惟為避免管轄法院因被告之住所、居所及所在地變更而一再
    變更，土地管轄必須恆定，即以案件繫屬於法院之日為準，
    而對於管轄權之有無，係屬於法院應依職權調查之事項（司
    法院二十四年院字第一二四七號解釋意旨、司法院三十七年
    院解字第三八二五號解釋意旨、最高法院四十八年台上字第
    八三七號判例意旨及八十一年度台上字第八七六號判決意旨
    可資參照）。次按無管轄權之案件，應諭知管轄錯誤之判決
    ，並同時諭知移送於管轄法院。第三百零四條之判決，得不
    經言詞辯論為之，刑事訴訟法第三百零四條及第三百零七條
    亦分別定有明文。
三、經查，本件被告之住、居所分別係在臺北縣萬里鄉○○街二
    十九號三樓、臺北市○○區○○路三段七十六號一樓一節，
    業據其於警詢及偵查中供承明確（參見偵卷第二０、二二、
    一二二頁），並有司法院電子閘門戶役政連結作業系統被告
    個人基本資料查詢結果單一紙在卷可憑，是被告之上開住、
    居所均非屬於本院轄區，難認本件於九十八年八月十八日經
    起訴繫屬本院時，被告之住、居所係在本院轄區。且被告於
    本件九十八年八月十八日經起訴繫屬本院時，亦未在臺灣臺
    北看守所羈押抑或另案於臺灣臺北監獄臺北分監執行，此有
    臺灣高等法院在監在押全國紀錄表一份在卷可憑，則被告之
    住、居所及所在地顯均非在本院轄區。又依檢察官於起訴書
    犯罪事實所載，被告係於九十八年六月十一日為警採尿前回
    溯九十六小時內之某時許，在不詳處所，施用第二級毒品甲
    基安非他命，是被告於本件中之施用第二級毒品甲基安非他
    命之犯罪地點亦屬不明。至被告於前揭為警查獲地點雖係在
    本院轄區內，並於被告所乘坐之車號5263-DM 號自用小客車
    內經警扣得第二級毒品甲基安非他命共二十三包（淨重合計
    五十八點三六公克）、分裝袋四包、分裝勺三支、電子磅秤
    二台等物，惟被告於警詢及偵查中均否認該等物品為其所有
    ，而為同時經警查獲之另案被告莊勝雄於警詢時自承該等物
    品均係其所有一情明確（參見偵卷第二三－二四、二六、六
    二－六三、一二三頁），是該等物品亦顯難認係被告所有，
    更遑論可認係被告於本件所用、預備、所生或所得之物。綜
    上所述，足認本件被告之犯罪地或被告之住、居所及所在地
    ，均非在本院轄區，是公訴人向本院提起公訴，揆諸首開規
    定，即有未合，爰不經言詞辯論，逕為管轄錯誤之判決，並
    移送於有管轄權之臺灣基隆地方法院。
據上論斷，應依刑事訴訟法第三百零四條、第三百零七條，判決
如主文。
中    華    民    國    98    年    10    月    23    日
                  刑事第六庭    法  官  林家賢
上列正本證明與原本無異。
如不服本判決，應於判決送達後十日內，向本院提出上訴書狀，
並應敘述具體理由；其未敘述上訴理由者，應於上訴期間屆滿後
二十日內向本院補提理由書（均須按他造當事人之人數附繕本）
「切勿逕送上級法院」。
                                書記官  林政良
中    華    民    國    98    年    10    月    23    日


司法院資訊處製作；財團法人民間司法改革基金會備份。
